臺灣高等法院臺南分院刑事判決
111年度軍交上易字第1號
上  訴  人  臺灣臺南地方檢察署檢察官
被      告  李昱廷

選任辯護人  蔡瑜真律師
上列上訴人因被告過失傷害案件，不服臺灣臺南地方法院110年
度交易字第644號中華民國110年11月24日第一審判決（起訴案號
：臺灣臺南地方檢察署110年度偵字第12038號），針對量刑部分
提起上訴，本院判決如下：
    主  文
上訴駁回。
    事  實
一、李昱廷係海洋委員會海巡署南部分署之人員，於民國109年5
    月10日18時20分許，駕駛車號0000-00號自小客車（公務車
    ）沿臺南市安平區健康路3段由東往西方向（即往漁光島）
    方向行駛，擬前往執行救護之勤務，其行經該路與漁光路之
    路口時，本應注意車前狀況及與前車保持安全距離，且依當
    時之客觀狀況，並無不能注意之情事，卻疏未注意而逕自右
    轉。前方適有洪正君所駕駛車號00-0000號自小客車搭載蕭
    瑞玉、洪佳君，沿同向右轉漁光路後正欲進入停車場停車，
    遭後方李昱廷所駕駛之自小客車撞擊，致洪正君受有腦震盪
    、頭部鈍傷、頸部挫傷等傷害；洪佳君受有頭部鈍傷、腦震
    盪、頸部拉傷及扭傷、頸椎椎間盤突出、移位、頸椎揮鞭症
    候群等傷害；蕭瑞玉受有頭部及頸部挫傷、雙肩及背部挫傷
    、頸椎第5、6節及第6、7節外傷性椎間盤突出合併狹窄等傷
    害。嗣警據報到場處理，李昱廷於肇事後留在現場，在有偵
    查犯罪職務之機關或公務員尚不知何人犯罪前，即向員警表
    示其為肇事者而自首，乃循線查悉上情。
二、案經洪正君、蕭瑞玉、洪佳君訴請檢察官偵查起訴。
    理  由
一、上開犯罪事實，業經被告於警詢、偵訊、原審及本院審理時
    坦承不諱，並有告訴人3人於警詢、偵訊時之指訴（偵1卷第
    45-49頁、第51-54頁、第108-112頁）、告訴人洪正君之郭
    綜合醫院109年5月10日、佛教慈濟醫療財團法人台中慈濟醫
    院109年5月13日診斷證明書影本各1份（偵1卷第17-19頁）
    、告訴人洪佳君之郭綜合醫院109年5月10日診斷證明書、佛
    教慈濟醫療財團法人台中慈濟醫院109年10月21日、110年1
    月6日、111年2月9日、2月15日診斷證明書、慶昀中醫診所1
    09年10月28日就醫證明書各1份（偵1卷第21-25頁、第147頁
    、本院卷第167-168頁）、告訴人蕭瑞玉之郭綜合醫院109年
    5月10日、台中榮民總醫院嘉義分院109年5月28日、佛教慈
    濟醫療財團法人台中慈濟醫院109年6月4日診斷證明書影本
    各1份（偵1卷第27-31頁）、道路交通事故現場圖、道路交
    通事故調查報告表㈠㈡各1份（偵1卷第69-73頁）、現場暨車
    損照片7張（偵1卷第81-87頁）在卷可稽，足認被告上開自
    白與事實相符，應堪採信。按汽車在同一車道行駛時，除擬
    超越前車外，後車與前車之間應保持隨時可以煞停之距離；
    又汽車行駛時，駕駛人應注意車前狀況，並隨時採取必要之
    安全措施，道路交通安全規則第94條第1項、第3項分別定有
    明文。本件被告為汽車駕駛人，自應注意上開道路交通安全
    規則之規定，再由上開道路交通事故調查報告表㈠與現場照
    片（偵1卷第70頁、第81頁）觀之，被告駕車行駛之道路視
    野開闊，又當時天候晴、日間自然光線、柏油路面乾燥、無
    缺陷、無障礙物、視距良好等情，被告並無不能注意之情形
    ，其卻疏未注意車前狀況及保持安全距離，因此肇致本件車
    禍事故，自屬有過失甚明；另臺南市車輛行車事故鑑定會南
    鑑0000000案鑑定意見書（偵1卷第163-164頁）、臺南市車
    輛行車事故鑑定覆議委員會南覆0000000案覆議意見書（偵1
    卷第173-174頁）均同此見解，亦可為參照。又告訴人洪正
    君、洪佳君、蕭瑞玉確實因本件車禍而受有傷害，被告之過
    失行為與告訴人3人之傷害結果間有相當因果關係。是本件
    事證明確，被告之過失傷害犯行堪以認定，應依法論科。
二、核被告所為，係犯刑法第284條前段之過失傷害罪。被告以
    一過失傷害行為，同時致告訴人3人受有傷害，顯係以一行
    為觸犯數罪名，為想像競合犯，依刑法第55條之規定，從一
    重之過失傷害罪處斷。又被告於肇事後停留於現場，在有偵
    查犯罪職權之公務員尚不知何人犯罪前，即向據報前來處理
    之員警坦承為肇事者乙節，有被告之臺南市政府警察局第四
    分局交通分隊道路交通事故肇事人自首情形紀錄表在卷可參
    （偵2卷第17頁），且被告犯後坦承犯行不諱，合於自首之
    要件，因而減省司法資源，爰依刑法第62條前段規定，減輕
    其刑。
三、原審以被告事證明確，因而適用上開規定論罪，並審酌被告
    駕駛自小客車，原應注意車前狀況，與前車保持安全距離，
    而案發當時並無不能注意之情事，其卻因一時疏忽而發生本
    件車禍事故，導致告訴人洪正君、洪佳君、蕭瑞玉受有上開
    傷害，又因雙方賠償金額無共識，迄今未能與告訴人3人達
    成和解，賠償其等所受之損害，所為誠有不該。惟考量被告
    犯後能坦承犯行，態度尚佳，自陳教育程度為大學畢業、未
    婚，目前與父母親、弟弟同住，從事海巡工作、為負責安檢
    船隻之人員，暨其素行、過失程度、所生損害及告訴人3人
    所表示之意見等一切情狀，量處有期徒刑3月，並諭知如易
    科罰金以新臺幣1000元折算1日，本院核其認事用法並無不
    當，量刑亦稱允洽，應予維持。
四、檢察官上訴意旨略以：本件車禍鑑定意見，係因被告駕駛自
    用小客車，未注意車前狀況，未保持安全距離而違規肇事。
    原審判決未考量到被告為肇事因素，告訴人洪正君無肇事因
    素，告訴人等3人因本件車禍所受傷害非輕，且被告自偵查
    起至審理期間對告訴人均不聞不問，遑論有和解賠償之意願
    ，犯後態度惡劣，審酌㈠被告的犯罪手段、行為人違反義務
    的程度；㈡被告之智識程度、品行、生活狀況；㈢被告與告訴
    人的關係、犯罪後的態度、犯罪所生的危險或損害等情，原
    審僅量定有期徒刑3月，顯然過輕，爰提起上訴，請求撤銷
    改判等語。惟查：
　㈠刑之量定，為求個案裁判之妥當性，法律賦予法院裁量之權
    ，量刑輕重，屬為裁判之事實審法院得依職權自由裁量之事
    項。苟其量刑已以行為人之責任為基礎，並斟酌刑法第57條
    各款所列情狀，在法定刑度內，酌量科刑，如無偏執一端，
    致明顯失出失入情形，上級審法院即不得單就量刑部分遽指
    為不當或違法（最高法院72年度台上字第6696號判決意旨參
    照）。經查，原審以行為人之責任為基礎，斟酌刑法第57條
    之各款事由而為刑之量定，已於理由欄中詳加論敘載明（見
    原判決第3頁），既未逾越法定刑度，亦未違反比例原則或
    罪刑相當原則，難認有何濫用權限情形。
　㈡原審判決已認定依據鑑定及覆議的意見認被告應負完全肇事
    責任，而據以為量刑之依據，上訴理由指稱原審未就此加以
    審酌云云，自有未洽。
　㈢被告於肇事當時，因須向任職單位報告，並至警局接受調查
    ，乃由任職單位派員前往醫院探視告訴人，並非肇事後有刻
    意逃避之情，而其自案發翌日起即多次以打電話、發簡訊或
    以通訊軟體LINE欲與告訴人洪正君商討如何處理本案之情，
    此有安平商港安檢所109年5月11日、7月16日、7月21日、7
    月26日、8月21日、10月12日、10月21日、10月29日、10月3
    0日通話紀錄表、109年8月21日、10月12日簡訊、7月22日、
    24日、10月22日、23日、24日LINE之紀錄等可稽（見他字卷
    第117-145頁），期間被告亦聲請調解，惜告訴人均未到場
    而無法進行調解之情，此有臺南市○○區○○○○○000○○○○○000號
    調解筆錄可稽（見本院卷第139頁），原審於110年9月23日
    亦為雙方試行調解，其調解內容記載：「李昱廷有很高意願
    想與告訴人等談和解，惜告訴人皆未到場」等語，亦有原審
    法院調解進行單可稽（見原審卷第69頁），是雙方未能調解
    成立顯係因對賠償金額認知差距過大所致，難認被告肇事後
    對本案有逃避或置之不理之情形。
　㈣犯罪事實之認定與應如何科刑，均同等重要，其影響被告之
    權益甚鉅，故刑事訴訟法第289條第2項規定調查證據完畢，
    並就事實、法律分別辯論後，審判長應予告訴人等就科刑範
    圍表示意見之機會，並由檢辯雙方就科刑範圍進行辯論，使
    量刑更加精緻、妥適。而原審審判長於審判期日詢問檢察官
    就科刑範圍有無意見時，檢察官僅空泛表示「請量處適當之
    刑」等語（見原審卷第122頁），並未具體表示應科處之刑
    度，則原審依自首規定減輕被告刑責後，再審酌被告係為執
    行緊急救護勤務而肇事、肇事責任之歸屬、告訴人所受傷害
    及其犯後坦承犯行，惟尚未與告訴人成立和解等情，因而量
    定有期徒刑3月，並未逾越法定刑度，亦未違反比例原則或
    罪刑相當原則，與司法實務上之量刑標準大致相當，難認有
    何違法或不當之處，檢察官既於原審未具體表示意見，迨至
    原審判決後，又以原審量定之刑過輕而提起上訴，實屬無據
    。
  ㈤綜上所述，檢察官以上開理由提起上訴而指摘原審判決不當
    ，請求撤銷改判，為無理由，應予駁回。
據上論結，應依刑事訴訟法第368條，判決如主文。
本案經檢察官黃彥翔提起公訴，檢察官呂舒雯提起上訴，檢察官
黃朝貴到庭執行職務。
中　　華　　民　　國　　111 　年　　3 　　月　　17  　日
                  刑事第七庭    審判長法  官　吳勇輝
                                      法  官　吳錦佳
                                      法　官　黃國永
以上正本證明與原本無異。
不得上訴。
　　　　                           　 書記官　葉宥鈞
中　　華　　民　　國　　111 　年　　3 　　月　　17　　日
附錄本案論罪科刑法條：
中華民國刑法第284條
因過失傷害人者，處1年以下有期徒刑、拘役或10萬元以下罰金
；致重傷者，處3年以下有期徒刑、拘役或30萬元以下罰金。